【裁判字號】    89,交聲,153
【裁判日期】    900430
【裁判案由】    交管條例聲異
【裁判全文】
臺灣板橋地方法院交通事件裁定                    八十九年度交聲字第一五三號
    受處分人即
    異  議  人  甲○○
右列受處分人因違反道路交通管理處罰條例案件，對於台灣省政府交通處八十七年三
月十日所為之處分（原處分案號：北縣警裁字第七六六０八號），聲明異議，本院裁
定如左：
    主  文
原處分撤銷。
甲○○不罰。
    理  由
一、原處分機關以：異議人甲○○於民國（下同）八十六年十二月二十六日七時二十
    七分許，騎乘車牌號碼ＨＰＹ─四五六號重型機車，行至台北市○○路、同安街
    口時，於行人穿越道上臨時停車，經執勤警員當場以「行人穿越道上臨時停車」
    ，違反道路交通管理處罰條例第五十五條第一款規定予以舉發，開立台北市政府
    警察局北市警交（八五）Ｃ字第００七六六０八號舉發違反道路交通管理事件通
    知單（以下簡稱違規通知單）裁罰，並無不當。
二、本件異議人甲○○異議意旨略以：伊於八十六年十二月二十六日七時二十七分許
    ，騎乘車牌號碼ＨＰＹ─四五六號重型機車，行至台北市○○路、同安街口時，
    因等待紅燈轉換為綠燈，而將機車未熄火停於行人穿越道上，遭警員當場以「行
    人穿越道上臨時停車」為由舉發開立違規通知單。然六十四年公布修正之道路交
    通管理處罰條例對於「臨時停車」之條文定義為「指車輛臨時停止未滿三分鐘，
    並保持立即行駛之狀態」，惟於七十五年五月二十一日（應係八十五年十二月三
    十一日，異議人有誤認）再經修正公布「臨時停車：指車輛因上、下人客，裝卸
    物品，其引擎未熄火，停止時間未滿三分鐘，保持立即行駛之狀態」，比較前後
    條文之差異，可知臨時停車之定義已加入「車輛因上、下客，裝卸物品」之必要
    條件，而伊當時僅係在人行穿越道上等候紅燈轉變為綠燈，並無「上、下客，裝
    卸物品」，應無違規。而台北市政府警察局中正第二分局八十七年北市中正第二
    分交字第八七六０一二六四００號書函內援引交通部七十二年六月二日交路（七
    二）字第一一二八三號所函釋「臨時停車係指車輛臨時停止未滿三分鐘，並保持
    立即行駛（立即啟動行駛）之狀態，均屬之」，於法不合，為此聲明異議云云。
三、本院經查：
（一）本件異議人甲○○陳稱警員舉發違規之時間係八十六年十二月二十六日七時二
      十七分許，除異議狀表明外，復有台北市政府警察局北市警交（八五）Ｃ字第
      七六六０八號舉發違反道路交通管理事件通知單影本一份附卷可稽，則異議人
      行為時所適用之法律應係八十六年四月二十三日所公布修正之道路交通管理處
      罰條例。依據八十六年四月二十三日所公布修正之道路交通管理處罰條例第三
      條第九款規定，所謂「臨時停車」係指「車輛因上、下人客，裝卸物品，其引
      擎未熄火，停止時間未滿三分鐘，保持立即行駛之狀態」。然查，七十五年五
      月十三日公布修正之道路交通管理處罰條例第三條第八款規定：「本條例所用
      名詞，釋義如左：．．．八、臨時停車：指車輛臨時停止未滿三分鐘，並保持
      立即行駛之狀態。」，該第三條規定並於八十五年十二月三十一日公布修正為
      ：「本條例名詞釋義如左：．．．九、臨時停車：指『車輛因上、下人客，裝
      卸物品，其引擎未熄火，停止時間未滿三分鐘，保持立即行駛之狀態。』」該
      條款規定，其後並未再修正，並沿用迄今。經查，八十五年十二月三十一日公
      布修正第三條之立法修正理由為「本條例除本款將汽車與機器腳踏車分別併列
      外，其他各條所指之汽車均包括機器腳踏車，為避免執行上之困擾，爰修正第
      八款」，而增加第八款對於「車輛」之定義規定，併將原第三條第八款對於臨
      時停車之釋義規定，改列於第九款，但修正理由中並未說明何以將臨時停車之
      定義規定增列「因上、下客，裝卸物品」之文字，此有該次修正之第三條修正
      理由在卷可考，合先說明。
（二）八十五年十二月三十一日修正前之同條例第五十五條第一款規定：「汽車駕駛
      人，臨時停車有左列情形之一者，處一百元以上二百元以下罰鍰：一、在橋樑
      、隧道、圓環、障礙物對面、人行道、行人穿越道、快車道臨時停車者。」，
      該次該條文之修正，除第一款增列「鐵路平交道」，以及將罰鍰將銀元改以新
      台幣為貨幣單位外，其餘文字則未修正，此有該次該條文之修正理由附卷可稽
      。檢視該條例第五十五條之法條結構，實屬於一種不完全法條，即僅規定「臨
      時停車」之構成要件及法律效果，而其中關於該條文之構成要件要素之「臨時
      停車」之定義，則係另規定於同條例第三條第九款即：「車輛因上、下人客，
      裝卸物品，其引擎未熄火，停止時間未滿三分鐘，保持立即行駛之狀態」（參
      照KARL LARENZ著，陳愛娥譯「法學方法論」，五南圖書出版公司印行，八十
      八年七月初版二刷）。而八十五年十二月三十一日公布修正第三條之立法修正
      理由中為「本條例除本款將汽車與機器腳踏車並未說明何以將臨時停車之定義
      規定增列「因上、下客，裝卸物品」之文字，已如前述，惟立法者既然將構成
      要件要素之「臨時停車」定義，將原來之「指車輛臨時停止未滿三分鐘，並保
      持立即行駛之狀態」，修正為「車輛因上、下人客，裝卸物品，其引擎未熄火
      ，停止時間未滿三分鐘，保持立即行駛之狀態」，而增列尚需具備「因上、下
      客，裝卸物品」要件，始符合「臨時停車」之定義。本件異議人甲○○騎乘機
      車，行至台北市○○路、同安街口時，因等待紅燈轉換為綠燈，而將機車未熄
      火停於行人穿越道上，並無「上、下人客，裝卸物品」情形，故不符合該條例
      所處罰「臨時停車」之情形，從而原處分機關援引道路交通管理處罰條例第五
      十五條第一款規定遽予裁罰，容有未洽。至於異議人前開因等待紅燈轉換為綠
      燈，而將機車未熄火停於行人穿越道上，有無超越該路口之停止線而另構成同
      條例第六十條第二項第三款「不遵守道路交通標誌、標線、號誌之指示」之違
      規情形乙節，經本院向台北市交通管制工程處函詢前開路口於本件舉發之八十
      六年十二月二十六日時，有無設置白實線及停止線之情形，經該處函覆本院稱
      ：「路面標線常因道路路面更新或管線挖掘或車輛行駛而滅失或磨耗，影響清
      晰度，至於該路口本處八十五年二月二十六日已劃設，該路口最近重劃時間是
      八十九年七月二十六日前地面設施都清晰，至八十六年十二月二十六日該路口
      有無白實線或停止線，本處無法查證。」等語，此有台北市交通管制工程處九
      十年三月一日北市交工程字第九０六０七一八九００號函一份附卷可徵。依此
      函覆結果，並無積極證據足以證明前開路口於本件舉發當時確實劃有白實線或
      停止線，從而無證據足以證明異議人甲○○尚有其他構成交通違規情形。故本
      件異議為有理由，原處分應予撤銷，另諭知異議人不罰。
四、據上論結，應依道路交通案件處理辦法第二十條，裁定如主文。
中      華      民      國    九十      年      四      月     三十     日
                                      臺灣板橋地方法院交通法庭
                                          法  官  陳  翠  琪
右正本證明與原本無異
如不服本裁定應於送達後五日內向本院提出抗告狀
                                          書記官  曹  秋  冬
中      華      民      國    九十      年      五      月      三      日


司法院資訊處製作；財團法人民間司法改革基金會備份。
